最高法院刑事判決　　　　　　九十六年度台上字第四六七三號
上　訴　人　甲○○
選任辯護人　巨克安律師
上列上訴人因違反毒品危害防制條例案件，不服台灣高等法院中
華民國九十六年六月十二日第二審判決（九十六年度上訴字第一
五０一號，起訴案號：台灣桃園地方法院檢察署九十五年度偵字
第一九四六四號），提起上訴，本院判決如下：
    主  文
上訴駁回。
    理  由
按刑事訴訟法第三百七十七條規定，上訴於第三審法院，非以判
決違背法令為理由，不得為之。是提起第三審上訴，應以原判決
違背法令為理由，係屬法定要件。如果上訴理由狀並未依據卷內
訴訟資料，具體指摘原判決不適用何種法則或如何適用不當，或
所指摘原判決違法情事，顯與法律規定得為第三審上訴理由之違
法情形，不相適合時，均應認其上訴為違背法律上之程式，予以
駁回。本件上訴人甲○○上訴意旨略稱：(一)、扣案內裝甲基安非
他命之束腹帶經車縫封死，而以手觸摸或會發現內有顆粒狀物品
，然顆粒狀物品或有可能係藥品之防潮劑，原判決以上訴人曾觸
摸綽號「阿文」者所交付之物品，而為不利上訴人之推論，於法
有違。又綽號「阿文」者向上訴人告稱欲走私者係高級管制中藥
材，又一般走私運輸毒品者每次均有新台幣（下同）十萬元以上
之報酬，而綽號「阿文」者僅應允上訴人二萬元之報酬，且上訴
人若知悉所攜帶者係價值百萬元之甲基安非他命，綽號「阿文」
者豈有冒遭上訴人私吞之危險，而任將價值甚鉅之甲基安非他命
交上訴人運送之理，足見上訴人確係受綽號「阿文」者之瞞騙，
誤以為束腹帶內所裝者係中藥材，乃原審未斟酌上情而為不利上
訴人之認定，亦於法有違。(二)、上訴人於入境遭查獲時神情緊張
，可見上訴人係屬初犯且係臨時受託走私闖關，上訴人於原審審
理中並供稱：東西帶進來以後「阿文」說會有一個綽號「阿宗」
的人會打電話與伊聯絡，但「阿宗」後來沒有打電話給伊，因為
伊一入境就遭航警人員查獲等語。乃原判決以綽號「阿文」者並
未向上訴人告知，於入境後應將束腹帶交予何人等情，而為不利
上訴人認定之依據，其未斟酌說明上訴人於原審審理中供述各情
，於法有違。(三)、扣案之束腹帶並無中藥之氣味，僅能證明上訴
人之認知有誤，且上訴人供述之高級管制中藥材，其與一般普通
之中藥材不同，乃原判決未詳細斟酌上情，而為不利上訴人之推
論，於法有違等語。
惟查原判決認定上訴人有原判決事實欄所載之共同運輸第二級毒
品等犯行，係以訊據上訴人就於如原判決事實欄所載時、地，自
綽號「阿文」者收受內裝物品之束腹帶一條，繫於腰間攜帶返台
而於桃園國際機場入境時，遭查獲其內有甲基安非他命等情是實
，上訴人雖否認知悉該束腹帶內裝甲基安非他命，辯稱：伊以為
束腹帶內裝中藥，才幫忙將之帶回云云。然查上訴人於入境時遭
查獲，其繫於腰間束腹帶內有顆粒物品十一包，而該十一包顆粒
物品經送鑑驗結果，均含甲基安非他命成分（驗前總包重一一六
六點七八公克），有內政部警政署刑事警察局九十五年十月十三
日刑鑑字第０九五０一三八六五六號鑑定書在卷可稽，並有包裝
甲基安非他命所用之塑膠袋十一個、用以夾藏甲基安非他命之束
腹帶一條扣案足憑，及查獲照片十二張、上訴人入出境紀錄查詢
表、台北關稅局扣押貨物收據及搜索筆錄等在卷可資佐證。參酌
上訴人於警詢及檢察官偵查中供述各情，堪認上訴人原不認識綽
號「阿文」之人，亦不知其真實姓名及聯絡方式，且綽號「阿文
」者未向上訴人告知返台後將該束腹帶交予何人，而係要求上訴
人將之丟棄在交流道旁之草叢。乃上訴人竟受綽號「阿文」者之
託以二萬元之代價，將該束腹帶繫於腰間夾帶返台，其所為顯與
常情有違；上訴人於檢察官偵查中供稱：……伊看到「阿文」指
示伊如何夾帶束腹帶返台之紙條後，伊也覺得很奇怪，心裡也很
掙扎，有想到為何帶該束腹帶返回要如此複雜，伊也有想過該束
腹帶內的東西是不合法的，但因為伊在澳門賭博有輸錢，所以還
是帶該束腹帶回台等情；證人即查獲警員李正祥證稱：……伊請
上訴人將該束腹帶打開，但上訴人遲遲不肯打開，……該束腹帶
的黑色內裡是車死的，伊問上訴人裡面是什麼，上訴人回答說是
中藥，但伊並沒有聞到中藥味，伊即要求上訴人將該束腹帶打開
，上訴人即用小刀將束腹帶內裡部分割開，打開後就發現內層有
黃色膠帶纏繞的狀況，伊要求上訴人再割下去時，上訴人有發抖
的情形，再割下去安非他命顆粒就跑出來等情；上訴人攜帶返台
者若僅係一般中藥材，上訴人何須將束腹帶繫於腰間，其外再穿
上寬鬆之衣物，而以隱藏夾帶之方式攜帶返台之理；上訴人係智
慮正常之成年人，而以相同方式走私運輸毒品進口之情形，屢經
治安單位破獲並經媒體報導，上訴人自不能對上情諉為不知，乃
竟以違反常情之方式為前揭行為；上訴人既拿取碰觸過綽號「阿
文」者所交付之上開物品，其顯然知悉其內物品與中藥材有明顯
不相同之處，堪認上訴人知悉其所夾藏返台之物品係屬甲基安非
他命，上訴人否認辯解各情，係屬事後卸責之詞，不足採信等情
，予以綜合判斷。因而撤銷第一審判決，改判論處上訴人共同運
輸第二級毒品罪刑，已於判決內說明其所憑之證據及其認定之理
由，從形式上觀察，並無違背法令之情形。按證據之取捨與證據
之證明力如何，均屬事實審法院得自由裁量、判斷之職權；苟其
此項裁量、判斷，並不悖乎通常一般之人日常生活經驗之定則或
論理法則，又於判決內論其何以作此判斷之心證理由者，即不
得任意指摘其為違法，而據為提起第三審上訴之合法理由。原判
決綜合上述各項證據資料，認定上訴人確有前揭犯行等情，乃其
採證認事調查職權之合法行使，不容任意指為違法。按被告對犯
罪之辯解，僅為引發法院為其有利注意之參考資料，如其所辯僅
為空泛之詞而無具體事證可查，在訴訟上已失參考價值，於判決
亦不足生影響，當亦無應於判決內一一說明其不採納理由之可言
。原判決已綜合卷內資料說明上訴人辯稱各節，係屬事後卸責之
詞，不足採信之理由等情甚詳。原判決就上訴人其餘空泛之辯解
，縱未逐句加以指駁說明，而有欠周全，然於判決既不生影響，
自不得執為上訴第三審之理由。上訴意旨徒憑己意或就原判決已
有說明之事項，或就原審判斷證據證明力之合法職權行使，漫指
其違法，重為單純事實上之爭執，難謂係適法上訴第三審之理由
，其上訴違背法律上之程式，應予駁回。
據上論結，應依刑事訴訟法第三百九十五條前段，判決如主文。
中　　華　　民　　國　九十六　年　　八　　月　 三十 　日
                      最高法院刑事第一庭
                          審判長法官  董　明　霈
                                法官  林　茂　雄
                                法官  張　祺　祥
                                法官  呂　永　福
                                法官  蘇　振　堂
      本件正本證明與原本無異
                                      書  記  官
中　　華　　民　　國　九十六　年　　九　　月　　五　　日
                                                      Ｅ
